高雄高等行政法院裁定
　　　　　　　　　　　　　　　94年度訴字第00187號
　　　　　　　　　　　　　 民.
原　　　告　甲○○○
訴訟代理人　乙○○
被　　　告　臺灣電力股份有限公司新營區營業處
代　表　人　丙○○經理
訴訟代理人　鄭世賢律師
上列當事人間因採購事件，原告不服經濟部中華民國94年1月5日
經訴字第09406160000號訴願決定，提起行政訴訟。本院裁定如
下︰
    主  文
原告之訴駁回。
訴訟費用由原告負擔。
　　理  由
一、按「原告之訴，有左列各款情形之一者，行政法院應以裁定
    駁回之。但其情形可以補正者，審判長應定期間先命補正：
    一、訴訟事件不屬行政法院之權限者。．．．十、起訴不合
    程式或不備其他要件者。」行政訴訟法第107條第1項第1款
    及第10款定有明文。又「人民對於中央或地方機關之行政處
    分，認為違法或不當，致損害其權利或利益者，得依本法提
    起訴願。但法律另有規定者，從其規定。」「訴願事件有下
    列情形之一者，應為不受理之決定：‧‧‧八、對於非行政
    處分或其他依法不屬訴願救濟範圍內之事項提起訴願者。」
    分為訴願法第1條第1項及第77條第8款所規定。所謂「對於
    其他依法不屬訴願救濟範圍內之事項提起訴願者」係指雖係
    行政機關之行政處分但另有替代訴願之途徑，自不得提起訴
    願，以及不能為任何之救濟主張，包含不能訴諸訴願之情形
    。次按「廠商與機關間關於招標、審標、決標之爭議，得依
    本章規定提出異議及申訴。」、「廠商對於機關辦理採購，
    認為違反法令或我國所締結之條約、協定（以下合稱法令）
    ，致損害其權利或利益者，得於下列期限內，以書面向招標
    機關提出異議：．．．。招標機關應自收受異議之次日起十
    五日內為適當之處理，並將處理結果以書面通知提出異議之
    廠商。．．．」、「廠商對於公告金額以上採購異議之處理
    結果不服，或招標機關逾前條第二項所定期限不為處理者，
    得於收受異議處理結果或期限屆滿之次日起十五日內，依其
    屬中央機關或地方機關辦理之採購，以書面分別向主管機關
    、直轄市或縣（市）政府所設之採購申訴審議委員會申訴。
    地方政府未設採購申訴審議委員會者，得委請中央主管機關
    處理。」「審議判斷，視同訴願決定。」則為政府採購法第
    74條、第75條第1項、第二項前段、第76條第1項及第83條所
    規定。因之，政府機關就政府採購事件之招標、審標、決標
    行為固屬就公法上具體事件對外直接發生法律效果之單方行
    政行為而許對之提起救濟，惟政府採購法既明定應循異議及
    申訴程序為之，自不得對之提起訴願，倘廠商未經法定申訴
    程序而逕行提起行政訴訟者，其程序自不合法。
二、原告起訴主張：原告不服被告民國（下同）92年4月25日決
    標予訴外人黃守義之決標結果，循序提起申訴，經行政院公
    共工程委員會審議判斷將被告之異議處理結果予以撤銷，其
    並諭知被告應另為適法之處置，且未建議被告其他後續處置
    方式。然被告非但不依政府採購法第84條規定自行撤銷原決
    標或暫停採購程序，復未依同法第85條第1項、第2項規定另
    為適法之處置，反而未呈請上級機關核定及向行政院工共工
    程委員會以及原告說明理由，即藉詞維護採購效率及供電需
    要之公共利益，仍維持原決標結果，顯有圖利原決標廠商並
    損害原告權益之違法。查系爭採購案係採取未訂底價之最有
    利標，而原告所有坐落台南縣鹽水鎮○○段798地號土地（
    下稱系爭土地）不論位置、輸配線路進出、民情面及各項施
    工成本均勝於原決標人黃守義之土地，且經評核序位為第一
    （以議價先後為據），加以系爭土地上空亦有被告架設之
    161仟伏高壓電纜線占用近10年亟待解決，再就被告所稱以
    土地價格占決選之最大因素而言，黃守義之價格亦高於原告
    將近1倍，凡此足見原告之系爭土地條件均為最優，被告自
    應決標予原告，然被告竟執意維持原決標決結果，其有嚴重
    疵瑕，應予撤銷，並應重新決標予原告。再按民法規定，土
    地所有權及於土地之上下，被告架設電纜線跨越占用系爭土
    地上空，侵害原告之所有權，倘被告未能採購系爭土地，則
    本於所有權之法律關係原告自得請求被告拆除其在上開土地
    上空之電纜線，爰起訴請求判決：（一）訴願決定及被告93
    年6月9日Ｄ新營字第09306060621號函均撤銷。（二）被告
    應作成決標給原告之處分。（三）如被告未作成決標予原告
    之處分，被告即應拆除系爭土地上架設之電纜線。（另有關
    原告聲明請求被告應給付原告自91年5月7日起至訴訟判決日
    止每年新台幣180萬元部分，另以判決駁回之）。
三、經查，原告參與被告辦理之「鹽水配電變電所用地」採購招
    標案，不服被告92年4月25日所為決標結果，於同年月30日
    提出書面異議，經被告於同年6月6日以電業字第0920500051
    1號函復原告異議處理結果，原告不服，向行政院公共工程
    委員會提出申訴，經該會於同年12月25日以訴92295號採購
    申訴審議判斷將原異議處理結果撤銷，責由被告另為適法之
    處置。嗣被告於93年6月9日以D新營字第09306060621號函重
    為處理結果仍維持原決標處分。原告仍表不服，就該重為異
    議處理結果逕向經濟部提起訴願，經濟部以93年8月16日經
    訴字第09306152640號函援引訴願法及政府採購法相關規定
    ，闡明原告如不服被告之重為異議處理結果，應循申訴程序
    向行政院公共工程委員會提出申訴等語，進而請原告說明其
    究係要提起訴願，或係依政府採購法提出申訴？嗣經原告以
    本案前已經行政院公共工程委員會審議判斷將被告92年6月6
    日以電業字第09205000511號函異議處理結果撤銷，責由原
    告另為適法之處置，顯見本件為已經審議判斷之案件，原告
    無法就同一事件提出申訴，是被告重為異議處理結果係違法
    損害原告權益之行政處分，自得依訴願法提起訴願等語，函
    復經濟部。經濟部遂就原告提起之訴願，為不受理之決定等
    情，有行政院公共工程委員會92年12月25日訴92295號採購
    申訴審議判斷書、被告93年6月9日以D新營字第09306060621
    號函重為異議處理結果、經濟部93年8月16日經訴字第09306
    152640號函、原告訴願補充理由書、及經濟部94年1月5日經
    訴字第09406160000號訴願決定書附卷可稽，自堪認定。是
    原告對於被告之第一次異議處理結果經向行政院公共工程委
    員會提出申訴，經該會於同年12月25日以訴92295號採購申
    訴審議判斷書將原異議處理結果撤銷，責由被告另為適法之
    處置，則被告於93年6月9日以D新營字第09306060621號函所
    為維持原決標處分之重為異議處理結果，核係一個新的決定
    並仍屬政府採購法第74條及第75條規定之採購爭議，原告如
    有不服，政府採購法第76條第1項既定有替代訴願之特殊救
    濟程序，原告應循法定之申訴程序救濟，始為合法。又此申
    訴事件係原告針對被告重為異議處理結果所新生之採購爭議
    ，為另一申訴事件，與前揭行政院公共工程委員會92年12月
    25日訴92295號採購申訴審議判斷審議之對象並非同一，自
    無重複申訴之問題；採購申訴審議規則第11條第5款所謂「
    申訴事件有下列情形之一者，應提申訴會委員會議為不受理
    之決議：五、對已經審議判斷或已經撤回之申訴事件復為同
    一申訴者。」係指對同一採購爭議標的重複申訴而言，換言
    之，招標機關於審議判斷撤銷原異議處理結果後所重新作成
    之異議處理結果係屬另一新的決定，受處分人對之不服所提
    起之申訴，為別一申訴事件，並無就同一事件重複申訴之問
    題，原告訴稱系爭採購爭議前已經行政院公共工程委員會92
    年12月25日訴92295號採購申訴審議判斷將被告92年6月6日
    電業字第09205000511號函之異議處理結果予以撤銷，責由
    被告另為適法之處置，故本件已經過申訴，依採購申訴審議
    規則第11條第5款規定，原告不得就同一事件再為申訴云云
    ，顯係對法令之誤解，並非可取。是原告對非屬訴願救濟範
    圍之被告重為異議處理結果，提起訴願，揆諸首揭規定，自
    非合法，訴願決定予以不受理，並無不合，原告復對之提起
    行政訴訟，其起訴自非合法，應予駁回。又本件採購爭議既
    未經合法申訴程序，則原告請求被告應作成決標予原告之處
    分，亦非合法，應併予駁回。另原告以被告如未作成決標予
    原告之處分，原告依所有權法律關係得請求被告拆除系爭土
    地上架設之電纜線部分，核屬私權爭議，應向普通法院訴請
    裁判，非屬行政爭訟範圍，原告就此部分提起行政訴訟，並
    非合法，亦應予以駁回。
四、又原告未經合法申訴程序逕行提起本件撤銷被告重為異議處
    理結果之撤銷訴訟，其起訴固非合法；惟依政府採購法第76
    條第2項、第3項規定：「廠商誤向該管採購申訴審議委員會
    以外之機關申訴者，以該機關收受之日，視為提起申訴之日
    。前項收受申訴書之機關應於收受之次日起三日內，將申訴
    書移送於該管採購申訴委員會，並通知申訴廠商。」及「對
    於行政處分聲明不服，因處分機關未為告知或告知錯誤致向
    無管轄權之機關為之者，該機關應於十日內移送有管轄權之
    機關，並通知當事人。前項情形，視為自始向有管轄之機關
    聲明不服。」為行政程序法第99條所明定。茲因卷附被告93
    年6月9日D新營字第09306060621號函所為維持原決標處分之
    重為異議處理結果之函文，並未教示原告救濟之方法及其受
    理機關，是原告雖因誤解法律規定而向經濟部提起訴願，實
    則原告提起訴願同時含有不服被告上開重為異議處理結果之
    意思，業據原告於本院準備程序中陳述在卷（見本院94年8
    月11日準備程序筆錄），因此，訴願機關對於原告就系爭採
    購事件提起訴願部分，以其不屬訴願救濟範圍而為不受理之
    決定，固無不合，對原告於提起訴願之外所為不服被告重為
    異議處理結果部分，既係因被告重為異議處理結果之函文未
    教示原告救濟途徑，致原告誤解法律規定而未使用申訴之用
    語，然揆諸上開法律規定，原告不服之表示仍應視其同時有
    提起申訴之意思，不因原告已否使用申訴之用語而異，從而
    訴願決定機關仍應依上開法律規定將之移送於該管申訴委員
    會處理，併此敘明。
五、依行政訴訟法第107條第1項第1款、第10款、第104條、民事
    訴訟法第95條、第78條，裁定如主文。
中　　華　　民　　國　　94　　年　 　9　　月　 22  　 日
                  第二庭審判長法  官   江幸垠
                              法  官   戴見草
                              法  官   簡慧娟
以上正本係照原本作成。
如不服本裁定，應於裁定送達後10日內以書狀敘明理由，經本院
向最高行政法院提出抗告（須按對造人數附具繕本）；並應預繳
送達用掛號郵票6份（每份34元）。
中　　華　　民　　國　　94　　年　 　9　　月　 22  　 日
　　　　　　　　　　　　　　　書記官   楊曜嘉
